臺灣高雄地方法院刑事判決　　　　　　　96年度訴字第1124號
公　訴　人　臺灣高雄地方法院檢察署檢察官
被　　　告　戊○○
　　　　　　　　　　另案在臺灣臺南監獄執行中
　　　　　　丙○○
　　　　　　　　　　另案羈押在臺灣高雄看守所
　　　　　　丁○○
上列被告等因偽造文書等案件，經檢察官提起公訴（96年度偵字
第826 號），本院判決如下：
    主  文
戊○○、丙○○共同犯行使偽造私文書罪，均累犯，戊○○處有
期徒刑捌月，丙○○處有期徒刑拾月。
丁○○共同犯行使偽造私文書罪，處有期徒刑伍月，如易科罰金
，以新臺幣壹仟元折算壹日。緩刑貳年。
戊○○、丙○○、丁○○被訴竊盜部分，均無罪。
    事  實
一、丙○○前因毒品危害防制條例案件，經本院以91年度訴字第
    1190號判決，判處有期徒刑7 月確定；又因竊盜案件，經本
    院以91年度易字第4195號判決，判處有期徒刑6 月確定；復
    因毒品危害防制條例案件，經本院以92年度訴字第1969號判
    決，判處有期徒刑10月、5 月，應執行有期徒刑1 年確定，
    並經本院以93年度聲字第1047號裁定，就上開案件定應執行
    刑為有期徒刑2 年，而於民國94年11月18日執行完畢。戊○○前因毒品危害防制條例案件，經臺灣高等法院高雄分院以
    93年度上訴字第588 號判決，判處有期徒刑1 年確定；又因
    竊盜案件，經本院以93年度簡字第4016號判決，判處有期徒
    刑5 月確定，並經本院以93年度聲字第3428號裁定，就前開
    2 案定應執行刑為有期徒刑1 年3 月，而於94年12月31日執
    行完畢。
二、丙○○於95年7 月10日下午至翌日上午6 、7 時許前之某時
    ，於未得乙○○同意之情形下，因不詳原因取得乙○○所有
    之高雄第二信用合作社（以下簡稱高雄二信）旗津分社帳號
    ：0000000000000 號帳戶之存摺1 本及印章1 枚（此部分應
    由檢察官另行處理），竟與友人丁○○共同基於偽造私文書
    並持以行使及意圖為自己不法所有而詐欺取財之犯意聯絡，
    於95年7 月11日上午6 、7 時許，在高雄市旗津區之某家魚
    行，將上開存摺、印章交與丁○○，2 人再一起前往位在高
    雄市○○區○○路116 號之高雄二信旗津分社，由丁○○於
    同日上午8 時56分許，在高雄二信旗津分社內，持前開存摺
    、印章辦理提款，復委由不知情之高雄二信旗津分社成年承
    辦人員在存摺存款取款憑條上，蓋用前開乙○○印章而產生
    印文1 枚並為行使，致使高雄二信旗津分社承辦人員陷於錯
    誤，以為係乙○○本人或得其授權之人辦理提款，遂將乙○○前揭帳戶內之10萬元款項交付與丁○○，足生損害於乙○○及高雄二信旗津分社對於帳戶管理之正確性。丁○○取得
    該10萬元款項後，即與丙○○朋分而各自取得其中之5 萬元
    款項。嗣於同日上午，丙○○、丁○○之友人戊○○，因尋
    訪丙○○而知悉上開情事，乃提議再以前揭手法提領乙○○
    上開帳戶內之其他存款，丁○○、丙○○遂接續前開偽造私
    文書並持以行使及意圖為自己不法所有而詐欺取財之犯意，
    並與戊○○共同基於犯意聯絡，3 人一同搭乘計程車前往高
    雄二信旗津分社，由丁○○於同日上午11時11分許，持上開
    存摺、印章在高雄二信旗津分社內，以相同方式，使不知情
    之高雄二信旗津分社承辦人員陷於錯誤，而將乙○○前揭帳
    戶內之14萬元款項交付與丁○○，足生損害於乙○○及高雄
    二信旗津分社對於帳戶管理之正確性。嗣丁○○分得該14萬
    元款項中之1 萬5000元，剩餘之12萬5000元款項，則由丙○○、戊○○分取花用。之後乙○○友人蔡奇成恰至高雄二信
    旗津分社繳納貸款，經行員詢其何以乙○○將帳戶內款項提
    領殆盡，再經蔡奇成詢問乙○○，始報警循線查悉上情。
三、案經乙○○訴由高雄市政府警察局鼓山分局移送臺灣高雄地
    方法院檢察署檢察官偵查起訴。
    理  由
壹、有罪部分
（壹）程序方面
一、按被告以外之人於審判外之言詞或書面陳述，除法律有規定
    者外，不得作為證據，刑事訴訟法第159 條第1 項定有明文
    。又被告以外之人於審判外之陳述，雖不符前4 條之規定，
    而經當事人於審判程序同意作為證據，法院審酌該言詞陳述
    或書面陳述作成時之情況，認為適當者，亦得為證據。當事
    人、代理人或辯護人於法院調查證據時，知有第159 條第1
    項不得為證據之情形，而未於言詞辯論終結前聲明異議者，
    視為有前項之同意，刑事訴訟法第159 條之5 亦定有明文。
    本件證人蔡奇成於警詢中之陳述，為被告以外之人於審判外
    之言詞陳述，而公訴人及被告戊○○、丙○○、丁○○3 人
    ，就上開言詞陳述未於本院審理過程中聲明異議，本院並審
    酌前開言詞陳述作成時之情況正常，且與本案相關之待證事
    實具有關連性，認適當作為證據，依前開刑事訴訟法第159
    條之5 之規定，認上開陳述具有證據能力。
二、卷附帳戶開戶資料、存摺存款取款憑條之性質雖均為文書，
    然分別係告訴人開戶時，及被告3 人提領告訴人前開帳戶內
    款項過程中所產生之資料，屬於物證而非供述證據；而本案
    告訴人上開帳戶之交易明細，則係該帳戶所屬金融機構之電
    腦系統，就該帳戶所為每筆交易之紀錄，亦非屬供述證據，
    且上開證據均與本案相關之待證事實具有關連性，應具有證
    據能力。
（貳）實體方面
一、訊據被告丁○○固不否認有於前開時、地，持告訴人上開帳
    戶之存摺、印章，以前揭方式，先後詐領告訴人帳戶內之存
    款10萬元、14萬元，並分別自其中分得5 萬元、1 萬5000元
    等事實，然矢口否認有何行使偽造私文書及詐欺取財犯行，
    辯稱：伊之前常被丙○○、戊○○2 人毆打，於案發當時，
    因害怕再遭渠2 人毆打，才於渠2 人強迫之下，前去領取上
    開款項云云。另訊據被告丙○○、戊○○固不否認有分別於
    前開時、地，與被告丁○○一同至高雄二信旗津分社提款之
    事實，然亦均否認有何行使偽造私文書及詐欺取財犯行，被
    告丙○○辯稱：案發當時，伊是因為丁○○之邀約，才與丁○○一起去提款，待丁○○提領取得款項後，伊再向其借款
    ，伊並未交付乙○○之存摺、印章與丁○○，該等存摺、印
    章是丁○○自己拿出來的，而丁○○提款時，伊亦不知道丁○○係持乙○○之存摺、印章提款云云；被告戊○○辯稱：
    案發當天，伊去找丙○○，結果丙○○說其有向丁○○借錢
    ，而伊因為當時要買機車缺錢，遂亦開口向丁○○借款5 萬
    元，經丁○○應允後，伊與丁○○、丙○○就一起到高雄二
    信旗津分社領錢，但伊並不知道丁○○係持乙○○之存摺、
    印章提款云云。經查：
(一)、前揭犯罪事實，除被告3 人前開供述外，並據被告丁○○於
    本院審理中證述：95年7 月11日上午6 、7 時許，伊去高雄
    市旗津區某家魚行時，碰到丙○○，其就拿出乙○○高雄二
    信旗津分社帳戶之存摺、印章給伊，要伊以該等存摺、印章
    ，去高雄二信旗津分社提款，而丙○○會找伊去提款的原因
    ，是因為伊長久以來，時常幫乙○○提領款項所致。嗣伊與
    丙○○即一起前往高雄二信旗津分社，由伊自乙○○帳戶內
    領得第1 次款項，並與丙○○各自從中分得5 萬元，而伊與
    丙○○領完錢之後，於當天又遇到戊○○，結果戊○○說領
    1 次也是領，領2 次也是領，所以於其提議下，伊、丙○○
    、戊○○就一同搭乘計程車前往高雄二信旗津分社，由伊自
    乙○○帳戶內領得第2 次款項，並從中分得1 萬5000元，而
    剩下的錢即由丙○○與戊○○自行分取等語（見本院卷第80
    至82頁），被告丙○○於本院審理中證稱：95年7 月11日上
    午，伊有與丁○○一起至高雄二信旗津分社提款，並自提領
    取得之款項中，拿到5 萬元，嗣於同日，伊又有與丁○○、
    戊○○一同搭計程車至高雄二信旗津分社為第2 次提款，此
    次伊一樣有從提領取得之款項中，取得數萬元，而戊○○亦
    有取得部分款項等語（見本院卷第83至86頁）明確，核與證
    人蔡奇成於警詢中證述：案發當時，伊前往高雄二信旗津分
    社繳納貸款時，聽到裡面服務人員說乙○○將其帳戶內之存
    款全數提領，而該服務人員又知道伊與乙○○相識，遂託伊
    回去詢問乙○○，待伊詢問乙○○後，乙○○才知道其帳戶
    存款遭盜領等語（見警卷第15頁），告訴人於本院審理中證
    述：伊與丁○○、丙○○、戊○○均有相識，先前並曾多次
    委託丁○○幫伊領取款項，而於95年7 月10日當日，伊因為
    友人陳建春缺款花用、向伊借款，遂委託丁○○拿伊的存摺
    、印章，幫伊領取3 萬元，待其領回後，伊就將其中2 萬元
    借給陳建春，而上開存摺、印章，伊則放在口袋裡面，之後
    伊到旗津某家魚行喝酒，喝了很多，所以伊的存摺、印章是
    如何不見的，伊並不清楚，嗣於95年7 月11日，友人蔡奇成
    告訴伊，伊的存款被領光了，而當時伊已經知道存款是被丁○○領走，遂趕緊至警局報案，但當時並未製作筆錄，報完
    案後，因陳建春也知道此事，就與伊一起去找丁○○，丁○○因而返還伊6 萬5000元等語（見本院卷第115 、116 頁）
    相符，並有高雄二信旗津分社95年7 月10日存摺存款取款憑
    條（見偵卷第5 頁，顯示告訴人前開帳戶於當日下午1 時36
    分許、2 時5 分許，分別經領取1 萬元及2 萬元之款項）、
    95年7 月11日存摺存款取款憑條（見偵卷第4 頁，顯示告訴
    人前開帳戶於當日上午8 時56分許、11時11分許，分別經領
    取10萬元及14萬元之款項）、告訴人前開帳戶交易資料、開
    戶資料（見偵卷第6 至8 頁）在卷可稽，則告訴人前揭帳戶
    之存摺、印章，於95年7 月10日下午至翌日上午6 、7 時許
    前之某時，因不詳原因離其本人持有，嗣以不詳方式取得該
    等存摺、印章之被告丙○○，與被告丁○○一起前往高雄二
    信旗津分社，由被告丁○○於95年7 月11日上午8 時56分許
    ，以上開方式提領取得告訴人前揭帳戶內之10萬元後，再與
    被告丙○○各自取得其中之5 萬元，嗣於同日上午11時11分
    許，被告丙○○、丁○○2 人又與被告戊○○一同前往高雄
    二信旗津分社，而由被告丁○○以前揭手法提領告訴人帳戶
    內之14萬元款項後，除被告丁○○分得其中之1 萬5000元，
    剩餘之12萬5000元款項，則由被告丙○○、戊○○分別取走
    等事實，堪以認定。
(二)、雖被告3 人分別以前詞置辯，然關於被告丁○○所持辯詞部
    分，被告丙○○、戊○○均否認有強迫被告丁○○提領上開
    款項之情，而被告丁○○復未能提出任何確切之證據以實其
    說，且依被告丁○○於本院審理中所述：伊於95年7 月11日
    領完第1 次款項後，曾至丙○○住處休息片刻等語（見本院
    卷第81頁），則被告丁○○若係因遭被告丙○○強迫而為前
    開提領款項行為，衡以常情，其提領行為結束後，當亟思離
    開被告丙○○，豈會又至被告丙○○住處休息？況被告丁○○因前揭2 次之提領款項行為，先後取得5 萬元、1 萬5000
    元，共計6 萬5000元之不法利益，數額非小，逾告訴人上開
    遭不法領取24萬元款項之4 分之1 ，益徵其並非遭人強迫而
    為前開犯行，否則其何以能分取如此高額之報酬？是被告丁○○前開所辯，要屬事後卸責之詞，無可採信。而關於被告
    丙○○所為上開辯述部分，其所陳內容要與被告丁○○前開
    證述情節不相符合，且其先前於警詢、本院準備程序中均係
    陳稱：伊知道丁○○去提領上開款項是盜領的，但因為丁○○說可以分伊錢，所以才與丁○○一起去提款（見警卷第6
    頁、本院卷第65頁），則其嗣於本院審理中方改口稱係向被
    告丁○○借得上開款項云云，已難予以採認；況衡諸常理，
    若告訴人上開帳戶之存摺、印章，果係由被告丁○○自行取
    得，非由被告丙○○交與被告丁○○，則被告丁○○當自行
    提領該等款項即可，何需要求被告丙○○陪同前往，徒增自
    己犯行為他人知悉之風險？更無由於不法取得共24萬元之款
    項後，又隨即將其中大部分款項借貸與他人，而自己卻係取
    得較少之不法利益，益徵被告丙○○上開辯詞無可採信；至
    被告丙○○會將其所取得之上開告訴人存摺、印章，交與被
    告丁○○至高雄二信旗津分社提款之理由，當如被告丁○○
    前開所述，係因其平時多有幫告訴人提領款項之情形，是由
    被告丁○○為前開提領行為，自較不易遭高雄二信旗津分社
    人員察覺有異所致，而此亦足證被告丁○○所述此部分情節
    較被告丙○○所言可採，從而，被告丙○○前揭所辯，顯屬
    推諉飾責之詞，實無足採。另關於被告戊○○所持前開辯解
    部分，其所述內容亦與被告丁○○前開證述情節不相符合，
    且其先前於警詢中陳稱：伊知悉案發當日丁○○所提領之款
    項，係盜領乙○○之存款等語（見警卷第8 頁），則其嗣後
    方改口稱不知被告丁○○係持告訴人之存摺、印章提款云云
    ，已難予以採認；又依被告戊○○於本院審理中所述：伊向
    丁○○借得上開款項時，沒有簽立借據，也沒有約定利息，
    而據伊所知，伊經濟狀況應該較丁○○好，又丁○○第2 次
    提領之14萬元，經伊、丙○○、丁○○各取走部分款項後，
    尚剩下2 萬元款項，該2 萬元之後係由伊與丙○○喝酒花掉
    （見本院卷第59、88頁），準此，被告丁○○之經濟狀況既
    較需向他人借款5 萬元之被告戊○○為差，衡以常情，其豈
    會在沒有任何書面依據，復未約定任何利息之情形下，輕易
    借出5 萬元款項與被告戊○○？更無由會任令被告戊○○、
    丙○○將前揭剩餘之2 萬元款項，率然花用於飲酒作樂之費
    用上，益徵被告戊○○上開辯詞無可採信；此外，被告丁○○、丙○○於案發當日，先後2 次領取告訴人帳戶內款項之
    時間相差約2 小時，是倘非如被告丁○○所言，係由未參與
    第1 次提款之戊○○提議將該帳戶內剩餘款項提領花用，則
    被告丁○○、丙○○不是於第1 次提領時，即將告訴人帳戶
    內之款項悉數提領一空，就是於日後需款花用時，再前往高
    雄二信旗津分社提領該帳戶內之款項，要無於相差約2 小時
    之時間內，為上開2 次提款之理，故此情亦足證被告丁○○
    就此所述較被告戊○○所言可採，從而，被告戊○○前揭所
    辯，要屬事後卸責之詞，委無足採。
(三)、綜上，本件事證明確，被告3 人前開犯行，洵堪認定。至公
    訴意旨謂被告3 人不法取得告訴人前開帳戶內共24萬元款項
    後，被告丁○○除分得其中6 萬5000元款項外，尚有與被告
    丙○○一同飲酒、玩樂，而另將其中1 萬5000元花用完畢乙
    節，公訴意旨為此認定，主要係以被告丙○○警詢中之陳述
    為依據（見警卷第6 頁），然此為被告丁○○堅詞否認（見
    本院卷第65頁），且被告戊○○於本院審理中，亦陳稱渠3
    人分取後剩下之款項，係其與被告丙○○一起飲酒作樂時所
    花用，業如上述，是被告丙○○前開陳述尚難予以採認，此
    外，卷內復無其他證據，足以證明被告丁○○有公訴意旨所
    稱之此部分情形，自難遽為被告丁○○不利之認定。
(四)、另被告丁○○請求傳喚證人陳建春，欲證明被告丙○○於本
    案警詢筆錄製作完畢後，有對其施以毆打，藉以推認其係遭
    被告丙○○、戊○○強迫而為上開犯行乙節，被告丁○○此
    部分證據調查之聲請，既係欲證明案發後其是否有遭被告丙○○毆打，則此即與於案發當時，其是否遭被告丙○○、戊○○強迫而為上開犯行之待證事實，要屬無重要關係，又被
    告丁○○上開辯解無可採信之事實，亦經本院論認如前，是
    此部分待證事實已臻明確，而無調查此項證據之必要，併予
    敘明。
二、論罪科刑部分
(一)、核被告戊○○、丙○○、丁○○所為，均係犯刑法第216 條
    、第210 條之行使偽造私文書罪，及同法第339 條第1 項之
    詐欺取財罪。被告3 人在存摺存款取款憑條上盜蓋告訴人印
    章行為，為其偽造私文書行為之一部，應為偽造私文書之行
    為所吸收，而其偽造私文書之低度行為則應為行使偽造私文
    書之高度行為所吸收，均不另論罪。被告丙○○、丁○○2
    人先後2 次行使偽造私文書、詐欺取財犯行，時間相近，手
    法相同，顯係基於單一犯意，以數個舉動接續進行同一犯罪
    ，並侵害相同法益，為接續犯，而屬實質上一罪。被告丙○○、丁○○2 人就前開於案發當日上午8 時56分許偽造存摺
    存款取款憑條以詐領告訴人存款之犯行；被告3 人就前開於
    案發當日上午11時11分許偽造存摺存款取款憑條以詐領告訴
    人存款之犯行，分別有犯意聯絡及行為分擔，均為共同正犯
    。被告3 人利用不知情之高雄二信旗津分社承辦人員為上開
    行使偽造私文書犯行，係間接正犯。
(二)、被告3 人所犯上開2 罪間，係基於一詐領告訴人存款之決意
    ，為達成該犯行所為之各個舉動，應屬法律概念之一行為，
    渠3 人一行為觸犯上開2 罪名，為想像競合犯，應依刑法第
    55條規定，從一重之行使偽造私文書罪處斷。
(三)、被告戊○○、丙○○2 人，分別有犯罪事實欄所載之前科紀
    錄，有臺灣高等法院被告前案紀錄表在卷可稽，其2 人受有
    期徒刑執行完畢，5 年內故意再犯本件最重本刑為有期徒刑
    以上之罪，均為累犯，應依刑法第47條第1 項規定加重其刑
    。至被告丁○○主張其於本案發生後，有至警局向警方人員
    自首乙節，此業據證人即參與處理本案之案發當時高雄市政
    府警察局鼓山分局旗津分駐所所長郭進成於本院審理中證述
    ：本案係乙○○先報案後，丁○○方前來警局製作筆錄，其
    就本案並無自首等語（見本院卷第114 頁）明確，核與告訴
    人上開於本院審理中證述：案發後，伊知道存款是丁○○領
    走，遂趕緊至警局報案等語相符，故被告丁○○上開主張尚
    屬無據，本案要無刑法第62條前段規定之適用，併此敘明。
(四)、爰審酌被告3 人均正值青壯，為貪圖不法利益，竟偽造存摺
    存款取款憑條而詐領告訴人存款，所為實不足取，且犯後均
    未能坦承所有犯行，態度非佳，復參以渠等各自為上開犯行
    之次數、造成告訴人所受之損失，而其中被告丁○○並已將
    其全部不法所得返還告訴人，業有悔悟之意等一切情狀，分
    別量處如主文所示之刑，並就被告丁○○部分，參酌其教育
    程度為國中畢業、從事漁業工作、家庭經濟狀況小康等情（
    此為其於警詢中所自承），諭知易科罰金之折算標準，以資
    懲儆。
(五)、末查，被告丁○○前未曾犯罪受有期徒刑以上刑之宣告，有
    臺灣高等法院被告前案紀錄表在卷可按，其僅因一時短於思
    慮，致觸犯本件犯行，且犯後已將全部不法所得返還告訴人
    業有悔悟之意，已如前述，信其經此刑之宣告後，應知警惕
    而無再犯之虞，本院因認暫不執行其刑為當，爰依刑法第74
    條第1 項第1 款之規定，併予宣告緩刑2 年，以啟自新。
(六)、前開存摺存款取款憑條上之告訴人印文2 枚，係盜蓋告訴人
    之印章所生，非屬偽造之印文，爰不為沒收之宣告，附此敘
    明（最高法院48年臺上字第1533號判例意旨參照）。
三、公訴意旨另以：被告戊○○與被告丙○○、丁○○共同基於
    前開偽造私文書並持以行使及意圖為自己不法所有而詐欺取
    財之犯意聯絡，除共同為前開95年7 月11日上午11時11分許
    之偽造存摺存款取款憑條以詐領告訴人存款犯行外，並有參
    與同日上午8 時56分許之偽造存摺存款取款憑條以詐領告訴
    人存款之犯行，因認被告戊○○此部分亦涉犯刑法第216 條
    、第210 條之行使偽造私文書罪嫌，及同法第339 條第1 項
    之詐欺取財罪嫌。公訴意旨為此認定，無非係以被告丙○○
    、丁○○於警詢中陳述被告戊○○有一起提領告訴人前開帳
    戶內之24萬元款項，及被告丁○○於警詢中陳稱係被告丙○○與戊○○一同將告訴人上開存摺、印章交付與其為依據（
    見警卷第1 至6 頁），然觀諸被告丙○○、丁○○前開警詢
    中之陳述，均未敘及渠等係分2 次提領告訴人前開帳戶內之
    款項，而待被告丁○○於檢察官偵查中接受偵訊時，即已表
    示被告戊○○於其與被告丙○○為前開第1 次提領款項之行
    為時，並未一同前往（見偵卷第35頁，而被告丙○○於偵訊
    中則未到庭接受訊問），再參以被告戊○○自警詢開始，即
    表示其係於被告丙○○、丁○○提領取得第1 次之10萬元款
    項後，才又與被告丙○○、丁○○至高雄二信旗津分社提領
    款項（見警卷第8 、9 頁），是被告戊○○係於95年7 月11
    日上午11時11分許，方有與被告丙○○、丁○○至高雄二信
    旗津分社提領款項之事實，應堪認定；又關於告訴人上開存
    摺、印章係由被告丙○○交付與被告丁○○乙節，則據被告
    丁○○於偵訊及本院審理中陳述明確（見偵卷第33頁、本院
    卷第80頁背面），並已析述如上，是被告丁○○於警詢中陳
    稱被告戊○○亦有將告訴人上開存摺、印章交付與其云云，
    並無可採；此外，依卷內所存其他事證，尚無法證明被告戊○○有與被告丙○○、丁○○共同為95年7 月11日上午8 時
    56分許之偽造存摺存款取款憑條以詐領告訴人帳戶內10萬元
    存款犯行之犯意聯絡，自難遽認被告戊○○有此部分之犯行
    ，惟此部分若成立犯罪，依公訴意旨所示，亦與其前開經本
    院論罪科刑之行使偽造私文書、詐欺取財犯行，分別具有接
    續犯之實質上一罪關係，爰不另為無罪之諭知，附此敘明。
貳、無罪部分
一、公訴意旨略以：被告戊○○、丙○○、丁○○3 人共同基於
    意圖為自己不法所有之犯意聯絡，於95年7 月10日夜間7 時
    許，利用與告訴人在高雄市旗津區某處飲酒之機會，趁告訴
    人酒醉意識不清之際，由丙○○徒手竊取告訴人所有、置放
    在其右側褲子口袋內之上開帳戶存摺1 本及印章1 枚得手，
    因認被告戊○○、丙○○、丁○○3 人均涉犯刑法第320 條
    第1 項之竊盜罪嫌。
二、按被告未經審判證明有罪確定前，推定其為無罪；犯罪事實
    ，應依證據認定之，無證據不得認定犯罪事實。又不能證明
    被告犯罪者，應諭知無罪之判決，刑事訴訟法第154 條、第
    301 條第1 項分別定有明文。次按，認定犯罪事實所憑之證
    據，雖不以直接證據為限，間接證據亦包括在內，然而無論
    直接證據或間接證據，其為訴訟上之證明，須於通常一般人
    均不致有所懷疑，而得確信其為真實之程度者，始得據為有
    罪之認定，倘其證明尚未達到此一程度，而有合理之懷疑存
    在時，即難遽採為不利被告之認定，最高法院著有76年臺上
    字第4986號判例可資參照。又依刑事訴訟法第161 條第1 項
    規定，檢察官就被告犯罪事實，應負舉證責任，並指出證明
    之方法。因此，檢察官對於起訴之犯罪事實，應負提出證據
    及說服之實質舉證責任。倘其所提出之證據，不足為被告有
    罪之積極證明，或其指出證明之方法，無從說服法院以形成
    被告有罪之心證，基於無罪推定之原則，自應為被告無罪判
    決之諭知，最高法院亦著有92年臺上字第128 號判例可參。
三、公訴意旨認被告3 人涉犯前開罪嫌，無非係以被告3 人之陳
    述及渠3 人有持上開存摺、印章詐領告訴人上開帳戶存款為
    主要依據。然訊據被告3 人則均堅決否認有何竊盜犯行，被
    告戊○○辯稱：告訴人上開存摺、印章係如何取得的，伊並
    不清楚；被告丙○○則辯稱：告訴人上開存摺、印章係丁○○拿出來的云云；而被告丁○○辯稱：告訴人上開存摺、印
    章係丙○○拿給伊的等語。經查，被告3 人持以為詐領告訴
    人上開帳戶存款之存摺、印章，係被告丙○○於95年7 月11
    日上午6 、7 時許，持交與被告丁○○之事實，固經本院論
    認如前，然告訴人對其上開存摺、印章，究係如何離其本人
    持有，其並無法知悉乙節，業據其於本院審理中證述如上，
    而參以一般人未經他人同意而持有他人物品之原因非僅一端
    ，舉凡自第3 人處買受、租賃、借貸，或係行竊所得、收受
    、故買贓物、侵占遺失物等，均不無可能，是尚無從以被告
    丙○○將告訴人上開存摺、印章持交與被告丁○○乙情，即
    謂該等存摺、印章係被告丙○○所竊得，更遑論得推認被告
    戊○○、丁○○有與被告丙○○共同竊取該等存摺、印章之
    犯意聯絡；至告訴人雖於本院審理中證述：丁○○曾有告知
    伊說，伊的存摺、印章是丙○○偷的等語（見本院卷第116
    頁），惟被告丁○○於本院審理中證述：伊因為上開存摺、
    印章是丙○○拿給伊的，所以有跟乙○○說該等存摺、印章
    是丙○○偷的等語（見本院卷第82頁背面），是告訴人、被
    告丁○○上開證詞，前者係聽聞他人所言之陳述，後者則係
    無確然根據之臆測言詞，自難遽為不利於被告丙○○之認定
    。另被告丙○○雖於警詢中陳稱：95年7 月10日夜間7 時許
    ，伊有見到丁○○將乙○○之存摺、印章放到自己口袋內云
    云（見警卷第5 頁），被告戊○○於警詢中亦謂：伊知道丁○○行竊乙○○之存摺、印章云云（見警卷第11頁），惟被
    告戊○○上開警詢中之陳述，並未敘明其係如何知悉被告丁○○有該竊盜犯行，已難遽採為不利於被告丁○○之認定，
    且被告丙○○、戊○○上開關於告訴人存摺、印章係被告丁○○竊得之陳述，要與卷內所存之其他事證不符乙情，業經
    本院詳述如上（而公訴意旨亦未認係被告丁○○下手行竊）
    ，是尚無從以被告丙○○、戊○○上開警詢中之陳述，推認
    被告丁○○有下手竊取告訴人前揭存摺、印章之犯行。
四、綜上，公訴人認被告3 人涉嫌前揭竊盜犯行所憑之證據，尚
    未達於通常一般之人均不致有所懷疑，而得確信其為真實之
    程度，依刑事訴訟制度「倘有懷疑，即從被告之利益為解釋
    」、「被告應被推定為無罪」之原則，即難據以為被告3 人
    不利之認定。此外，復查無其他積極之證據，足資認定被告
    3 人有何竊盜犯行，自屬不能證明被告3 人犯罪，依首開說
    明，自應就此部分為被告3 人無罪之諭知。
據上論斷，應依刑事訴訟法第299 條第1 項前段、第301 條第1
項，刑法第28條、第216 條、第210 條、第339 條第1 項、第55
條、第47條第1 項、第41條第1 項前段、第74條第1 項第1 款，
判決如主文。
本案經檢察官甲○○到庭執行職務。
中　　華　　民　　國　　96　　年　　6 　　月　　25　　日
                  刑事第五庭    審判長法　官 李嘉興
                                      法  官 張金柱
                                      法  官 陳君杰
以上正本證明與原本無異。
如不服本判決，應於判決送達後10日內，向本院提出上訴狀。
中　　華　　民　　國　　96　　年　　6 　　月　　25　　日
                                      書記官 陳昱良
附錄本判決論罪之法條：
刑法第210條
偽造、變造私文書，足以生損害於公眾或他人者，處5 年以下有
期徒刑。
刑法第216條
行使第210 條至第215 條之文書者，依偽造、變造文書或登載不
實事項或使登載不實事項之規定處斷。
刑法第339條第1項
意圖為自己或第三人不法之所有，以詐術使人將本人或第三人之
物交付者，處5 年以下有期徒刑、拘役或科或併科1000元以下罰
金。
